臺灣高等法院刑事判決　　　　　　　　94年度上訴字第2759號
上　訴　人
即　被　告　甲○○
選任辯護人　邱基祥律師
上列上訴人因偽造貨幣案件，不服臺灣宜蘭地方法院94年度訴字
第182號，中華民國94年7月11日第一審判決（起訴案號：臺灣宜
蘭地方法院檢察署93年度核退偵字第19號），提起上訴，本院判
決如下：
    主  文
上訴駁回。
    事  實
一、甲○○明知年籍姓名不詳之成年人於不詳時、地所交付之面
    額新臺幣（下同）一千元之紙幣十張，均係偽造之千元通用
    紙幣，竟仍予收受後，於民國93年3月5日20時許，在宜蘭縣
    五結鄉○○路旁，將所收受十張偽造千元通用紙幣中六張，
    交付不知情之游乾隆（另由臺灣宜蘭地方法院檢察署檢察官
    為不起訴處分）並委請游乾隆將該六張偽造之千元通用紙幣
    轉交陳清志，用以清償其積欠陳清志之六千元欠款，而行使
    偽造之通用紙幣。然經游乾隆轉交甲○○所交付之該六張偽
    造千元通用紙幣予陳清志之妻後，即遭陳清志之妻當場察覺
    均屬偽鈔，經告知陳清志後即報警而循線查獲，並扣得上開
    偽造之千元通用紙幣六張。
二、案經宜蘭縣警察局蘇澳分局報告臺灣宜蘭地方法院檢察署檢
    察官偵查起訴。
    理  由
一、訊據被告甲○○雖對於委請游乾隆持其所交付之扣案偽造千
    元通用紙幣六張代向陳清志清償欠款之事實供承不諱，惟矢
    口否認有何行使偽造通用紙幣犯行，辯稱：其交付游乾隆之
    扣案偽造千元通用紙幣，乃向許志隆借款一萬元時，經許志
    隆所交付，其並不知所借得之十張千元紙幣係屬偽造。因其
    欲趕緊償還積欠陳清志六千元，方委請游乾隆代其持往清償
    。嗣因得悉其交付游乾隆之六張千元通用紙幣均為偽造，才
    將其向許志隆借得之剩餘四張千元通用紙幣悉數丟棄云云。
二、惟查：
（一）被告委由游乾隆持千元通用紙幣六張還款陳清志之事實，
      經證人游乾隆、陳清志、江仁俊證述屬實。上開扣案之千
      元紙幣六張，經鑑定結果，係以彩色噴墨方式仿印，無凹
      版印文凸起效果，紙質與真鈔不同，以螢光墨仿紙張螢光
      纖維絲，水印以灰色墨在紙張背面仿製，安全線先燙印整
      條箔膜（含面額數字），再以灰色墨覆蓋仿鈔券正面五段
      裸露部分，左下角面額數字以燙印箔膜仿折光變色油墨，
      皆屬偽造，有中央印製廠93年7月2日中印發字第09300033
      63號函在卷可稽（見第19號偵查卷第29頁）。且觀該六張
      偽鈔之號碼分別為LX657691EU、LX657691EU、LX755651EU
      、LX755651EU、LX59676 9EU、EM579655EU，其中LX65769
      1EU、LX755651EU均屬重複。
（二）雖被告辯稱：持上開通用紙幣委由游乾隆還錢時，不知係
      偽鈔，上開偽鈔乃93年3月5日14時30分許，在宜蘭縣蘇澳
      鎮○村路土地公廟前向許志隆借得，當場證人陳福隆亦有
      看到，並欲向被告借錢。嗣游乾隆將偽鈔交給陳清志，經
      陳清志發現係偽鈔而告知游乾隆，游乾隆電話通知被告後
      ，被告始知係偽鈔。而於案發後數日，許志隆向被告請求
      還錢，被告認借到偽鈔無須還錢而與許志隆發生爭執並打
      架，經警調解云云。然：
    １證人許志隆於偵查中證稱：於93年3月間並未借錢給被告
      ，但曾向被告借過二、三千元尚未償還。92年10月曾與被
      告打架，經警調解等語（見第19號偵查卷第66至67頁）；
      於原審亦證述：其沒有借錢給被告，前曾因與被告相處不
      睦而打過架，但時間及原因均已不記得，並經警方調解等
      情（見原審卷第58至59頁、第62頁），明確表示並未借錢
      給被告。
    ２而證人吳慧孝警員證稱：93年3、4月間，因被告與許志隆
      打架之事前往處理。其到達現場時，被告及許志隆手上都
      拿有棍子，因雙方均未受傷且均表明不願告訴，其便留下
      該二人之身分資料後結案。當時該二人都僅說是口角，且
      不願告訴，其便未再追問發生爭執之原因等語（見原審卷
      第60頁），亦無法證明係因偽鈔之事而與許志隆發生爭執
      。況被告當時既已知交付陳清志的是偽鈔，何不及時向陳
      清志澄清並解決，免遭誤會，卻僅單純與許志隆爭執是否
      還錢而已？亦與情理有違。
    ３又本院依被告之請求詰問證人陳福隆，雖證稱：當時其在
      土地公廟前，有看到被告上許志隆的車子，下車之後，被
      告過來與其寒暄，並談到剛才借了錢，當時其也有向被告
      借錢，但沒有借到等情（見本院卷第65頁）。惟同時又稱
      ：當時被告沒有說借到偽鈔，但過了2、3個小時，被告說
      借到了偽鈔（見本院卷第66頁）。嗣又稱：那時並沒有要
      向被告借錢，被告當時就有說向朋友借到偽鈔等語（見本
      院卷第66至67頁）。則所證上情倘屬實在，被告既於拿錢
      還給陳清志以前，即已知悉係偽鈔（無論證人陳福隆所述
      當場即據被告告知借到偽鈔，或2、3個小時之後經被告告
      知借到偽鈔，被告知悉偽鈔之時點，均在還錢給陳清志之
      前），其明知偽造通用紙幣而行使之故意至為明顯，自難
      據為被告有利之證明。況被告於原審自承：其向許志隆借
      錢時沒有其他人在場（見原審卷第66頁），竟於本院表示
      證人陳福隆知悉，而證人陳福隆所證復前後不相一致，尤
      無法證明被告所辯上情。
    ４至證人許志隆對曾與被告發生口角爭執進而動手互毆之時
      間，雖記憶有誤，原因亦不已記得，惟關於打架經警調解
      之情已據實陳述，可據以向警查證。自不得以其關於時間
      及原因之記憶不清，即遽認被告因不知情而向其借得偽鈔
      ，並於不知情之情況下而為行使。
（三）被告另以上開偽鈔與真鈔不易分辨，經手之游乾隆亦因不
      知偽鈔而經檢察官為不起訴處分，且陳清志亦未發現係偽
      鈔，可見被告確實不知偽鈔云云。然當陳清志將該偽鈔交
      給其妻時，其妻即發覺係偽鈔，此據證人陳清志證述綦明
      ，可見予以審視非不可查知與真鈔確屬有別。自不得以游
      乾隆、陳清志未予審視，即可推論被告亦不知情。
（四）被告對於證人於警偵詢所為陳述之證據能力均無意見，且
      依作成情形亦無不可信之情況，以之作為證據亦屬適當，
      故均有證據能力，併予說明。
（五）綜上所述，本件事證明確，被告所辯無非事後飾詞卸責，
      委無足採，其犯行堪以認定。
三、按新臺幣乃屬通用紙幣，核被告明知所使用之千元通用紙幣
    皆係偽造，仍用以行使，係犯刑法第196條第1項行使偽造通
    用紙幣罪。至被告對被害人陳清志行使偽造之千元通用紙幣
    用以清償欠款，本質上即已包含詐欺之性質，故不另論刑法
    詐欺罪。被告利用不知情之游乾隆行使上開偽造之通用紙幣
    ，應論以間接正犯。
四、原審認被告所犯罪證明確，適用刑法第196條第1項、罰金罰
    鍰提高標準條例第1條前段之規定，並審酌被告之素行（參
    卷附本院被告前案紀錄表）、犯罪之動機、目的、手段、行
    使偽造千元通用紙幣，影響社會金融秩序及被害人之財產法
    益，犯後否認犯行，但所行使之偽造千元通用紙幣旋遭查獲
    等一切情狀，量處有期徒刑三年。並以扣案六張千元通用紙
    幣皆屬偽造，另被告所餘之四張偽造千元通用紙幣，雖據被
    告供述皆已丟棄，惟乏證據證明均已滅失而不存在，自應與
    扣案六張偽造之千元通用紙幣，併依刑法第200條之規定，
    不問屬於犯人與否而均予以宣告沒收。核其認事用法均無不
    合，量刑亦屬妥適。被告上訴，否認犯罪，為無理由，應予
    駁回。
據上論斷，應依刑事訴訟法第368條，判決如主文。
本案經檢察官郭弘佑到庭執行職務。
中　　華　　民　　國　　94　　年　　11　　月　　18　　日
　　　　　　　　　刑事第三庭    審判長法　官 洪 光 燦
　　　　　　　　　　　　　　　　　    法　官 江 振 義
　　　　　　　 　 　　　　　　　　　　法　官 王 詠 寰
以上正本證明與原本無異。
如不服本判決，應於收受送達後十日內向本院提出上訴書狀，其
未敘述上訴之理由者並得於提起上訴後十日內向本院補提理由書
（均須按他造當事人之人數附繕本）。
                                      書記官 駱 麗 君
中　　華　　民　　國　　94　　年　　11　　月　　21    日
附錄：本案論罪科刑法條全文
刑法第196條
行使偽造、變造之通用貨幣、紙幣、銀行券，或意圖供行使之用
而收集或交付於人者，處三年以上十年以下有期徒刑，得併科
5000元以下罰金。
收受後方知為偽造、變造之通用貨幣、紙幣、銀行券而仍行使，
或意圖供行使之用而交付於人者，處五百元以下罰金。
第 1 項之未遂犯罰之。
